臺灣花蓮地方法院刑事判決　　　　　　　　　　　　　九十一年度訴字第二一七號
　　公　訴　人　臺灣花蓮地方法院檢察署檢察官
　　被　　　告　甲○○　男　五.
右列被告因違反毒品危害防制條例案件，經檢察官提起公訴（九十一年度毒偵字第二
四九號），本院判決如左：
    主  文
甲○○施用第一級毒品，處有期徒刑捌月。又施用第二級毒品，處有期徒刑拾月。應
執行有期徒刑壹年肆月。
    事  實
一、甲○○於民國八十七年間因施用第二級毒品案件，經本院以八十七年度毒聲字第
    一二六號裁定送觀察勒戒後，認無繼續施用毒品之傾向，由臺灣花蓮地方法院檢
    察署（下簡稱花蓮地檢署）檢察官於八十七年九月二十五日以八十七年度偵字第
    三一八七號為不起訴處分確定。復因施用第二級毒品案件，經本院以八十八年度
    毒聲字第三十號裁定送觀察勒戒，因有繼續施用毒品傾向，經本院以八十八年度
    毒聲字第八六號裁定送戒治處所施以強制戒治，並於八十八年六月二十五日以八
    十八年度易字第二三一號案件判處有期徒刑六月確定。其後又於停止戒治付保護
    管束期間，因施用第二級毒品案件，經本院於八十九年八月十六日以八十九年度
    易字第五七七號案件判處有期徒刑十月確定。詎其於假釋付保護管束期間，仍未
    遠離毒害，基於施用第一級毒品海洛因之犯意，於九十一年六月四日十一時三十
    六分許回溯九十六小時內某時，在不詳處所，施用毒品海洛因一次。另基於施用
    第二級毒品安非他命之犯意，於同年六月二日某時，在花蓮縣吉安鄉太昌山區山
    下附近施用安非他命一次，嗣經花蓮地檢署觀護人採其尿液送驗後查獲，並經本
    院以九十一年度毒聲字第三八○號裁定令入戒治處所施以強制戒治一年。
二、案經花蓮地檢署觀護人簽分由該署檢察官偵查起訴。
    理  由
一、訊據被告甲○○對上開施用安非他命之犯行均坦白承認，然矢口否認有施用海洛
    因之犯行，辯稱：伊六月三日至花蓮市○○街某處看人下象棋，該處或許有人吸
    毒而吸到二手煙，共有二十多人抽煙，伊從上午八點至下午五點均在房間內云云
    。經查，被告於九十一年六月四日十一時三十六分為花蓮地檢署觀護人採尿送驗
    結果，呈嗎啡、安非他命、甲基安非他命陽性反應等情，有慈濟大學濫用藥物檢
    驗中心檢驗總表、花蓮地檢署受保護管束人尿液檢體監管紀錄表各一份在卷可稽
    ，其中被告自白施用安非他命之部分與事實相符，應堪採信，合先認定。雖被告
    辯稱無施用海洛因，係吸到二手海洛因云云，然慈濟大學檢驗尿液安非他命方法
    為初步檢驗方法ＥＩＡ，確認檢驗方法ＧＣ／ＭＳ（氣相層析質譜儀分析法），
    氣相層析質譜儀分析法係包括「氣相層析儀」及「質譜儀」兩部分。其中氣相層
    析儀為將物質氣化後，再經分析管分離，由於各種物質之沸點及對管柱之吸附力
    不同，在經過檢測器測定後，表現出不同之滯留時間 (Retension time），以滯
    留時間來判斷係何種物質。而「質譜儀」部分為其檢測器，能將物質撞擊成碎片
    ，記錄其質譜圖。因每個化合物之鍵結能力不同，故不同之物質會有其特定之質
    譜圖，因此在物質之判斷上有如指紋之鑑定。因之在理論上，扣除人為之因素，
    其精確度接近百分之百，不致產生偽陽性反應。再按於吸食煙毒及甲基安非他命
    者之旁，同時吸入該吸食者燃燒藥物所排出之氣體（即俗稱二手煙），能否在尿
    液中被檢出煙毒或甲基安非他命反應，文獻上尚無此類研究報告，然按依法務部
    調查局檢驗煙毒經驗判斷，若非共處於密閉狹小之空間，並故意大量吸入該氣體
    ，應不致於尿液中代謝出煙毒或甲基安非他命反應，此有法務部調查局第六處（
    八四）發技（一）字第八四０四七二二四號函紙可考。被告亦自承其觀人下棋之
    處所為一娛樂中心，比本院第二法庭大一倍（經估算該法庭約二十點二坪），且
    該處有一門開啟等詞（見本院卷第三六頁），故堪認該空間非狹小密閉之處所，
    故被告辯稱因吸到二手毒品代謝出嗎啡反應，應非實在，是以，被告前開辯詞均
    顯係卸責之詞，不足採信。又查，被告於八十七年間因施用毒品案件，經本院裁
    定送觀察勒戒後，認無繼續施用毒品之傾向，由花蓮地檢署檢察官為不起訴處分
    確定。復因施用第二級毒品案件，經本院裁定送觀察勒戒，因有繼續施用毒品傾
    向，經本院裁定送戒治處所施以強制戒治，並以八十八年度易字第二三一號案件
    判處有期徒刑六月確定。其後又於停止戒治付保護管束期間，又因施用第二級毒
    品，經本院以八十九年度易字第五七七號案件判處有期徒刑十月確定。詎其又四
    犯本次施用毒品犯行，並經本院裁定送強制戒治等情，此有本院八十八年度易字
    第二三一號、八十九年度易字第五七七號判決、臺灣高等法院被告全國前案紀錄
    表各一份在卷可按，本件事證明確，被告犯行已堪認定。
二、核被告所為，係犯毒品危害防制條例第十條第一項之施用第一級毒品罪及同條例
    第十條第二項之施用第二級毒品罪。被告持有第一級毒品海洛因及第二級毒品安
    非他命，其施用前後持有海洛因與安非他命之低度行為皆應為施用之高度行為吸
    收，均不另論罪。其所犯上開二罪之間，犯意各別，行為互殊，應予分論併罰。
    爰審酌被告有如事實欄所載多項施用毒品犯行，經觀察、勒戒及強制戒治後後，
    又於五年內第四次犯施用毒品犯行，竟因一時誘惑又沾染吸毒惡習，戕害己身，
    影響家庭及社會風氣，然被告本次僅施用毒品一次，危害結果尚輕，且毒品危害
    防制條例立法精神就施用毒品者以吸毒者毒癮之戒除重於以刑罰手段應報，被告
    現已強制戒治中及犯後坦承部分犯行之態度等一切情狀，分別量處如主文所示之
    刑，並定其應執行之刑。
據上論斷，應依刑事訴訟法第二百九十九條第一項前段，毒品危害防制條例第十條第
一項、第二項，刑法第十一條前段、第五十一條第五款，判決如主文。
本案經檢察官林英正到庭執行職務。
中      華      民  國    九十一    年     十二     月    三十一    日
                              臺灣花蓮地方法院刑事庭
                                  法  官  鄭  培  麗
右正本證明與原本無異。
如對本判決不服，應於送達後十日內，向本院提出上訴狀。（應抄附繕本）
                                  法院書記官
中      華      民      國    九十二    年      一      月      三      日
附錄本判決論罪之法律條文：
毒品危害防治條例第十條第一項、第二項：
施用第一級毒品者，處六月以上五年以下有期徒刑。
施用第二級毒品者，處三年以下有期徒刑。
